【裁判字號】    90,易,1198
【裁判日期】    901220
【裁判案由】    贓物
【裁判全文】
臺灣桃園地方法院刑事判決                          九十年度易字第一一九八號
    公  訴  人  臺灣桃園地方法院檢察署檢察官
    被      告  戊○○
右列被告因贓物案件，經檢察官提起公訴（九十年度偵字第一一九八號），本院判決
如左：
    主  文
戊○○無罪。
    理  由
一、公訴意旨略以：被告戊○○於民國八十六年六月二十七日執行完畢，詎猶不知悔
    改，復基於收受贓物之犯意，明知車號ＲＰＩ─０八五號機車，係張玉琴所有，
    而於八十九年十一月一日八時許，在桃園縣平鎮市○○街七巷六十九號屋內，遭
    甲○○（所犯竊盜罪部分，經本院以九十年度易字第二四七四號刑事判決判處有
    期徒刑四月）竊取而來之贓物，竟仍於同年十一月八日十五時許，在桃園縣平鎮
    市○○路某處，向甲○○借來騎用。嗣於同日十六時三十分許，戊○○騎乘上述
    贓車，途經平鎮市○○路○○段二九八號前，為警查獲，始悉上情，因認被告涉
    犯刑法第三百四十九條第一項之收受贓物罪嫌云云。
二、按犯罪事實應依證據認定之，無證據不得推定其犯罪事實。又不能證明被告犯罪
    者，應諭知無罪之判決，刑事訴訟法第一百五十四條、第三百零一條第一項分別
    定有明文；又事實之認定，應憑證據，如未能發現相當證據，或證據不足以證明
    ，自不能以推測或擬制之方法，為裁判基礎；且認定不利於被告之事實，須依積
    極證據，苟積極證據不足為不利於被告犯罪事實之認定時，即應為被告有利之認
    定，更不必有何有利之證據；再認定犯罪事實所憑之證據，其為訴訟上之證明，
    須於通常一般之人均不致有所懷疑，而得確信其為真實之程度者，始得據為有罪
    之認定，倘其證明尚未達到此一程度，而有合理之懷疑存在時，即無從為有罪之
    認定，此經最高法院四十年上字第八六號、三十年上字第八一六號、七十六年台
    上字第四九八六號分別著有判例可資參照。
三、本件公訴人認被告涉犯贓物罪嫌，無非係以被害人張玉琴之指述、証人甲○○、
    丙○○、丁○○之証詞及卷附贓物領據、車輛竊盜、車牌失竊資料個別查詢報表
    ─查詢車輛認可資料各一紙資為論據。訊據被告戊○○固坦承於前揭時地騎乘上
    開機車為警查獲之事實不諱，惟堅決否認有收受贓物之犯行，於本院審理時辯稱
    ：該輛機車是伊為警查獲當日，甲○○到伊住處找伊時所騎乘的，伊之前亦見過
    甲○○騎乘該輛機車，甲○○當日並騎乘該輛機車搭載伊於下午三點許至友人乙○○位於桃園縣平鎮市○○路之住處，伊因要去郵局領錢，就在乙○○住處向甲○○借車，甲○○同意借車給伊，並交付一把鑰匙及機車給伊使用，並沒有說車
    子不是他的，伊領完錢後就要將機車在乙○○住處還給甲○○，但伊在郵局門口
    就為警查獲，伊不知該車是贓車等語。經查：被告查獲時所騎乘之車牌號碼ＲＰ
    Ｉ─０八五號機車確係被害人張玉琴所有，於八十九年十一月一日上午八時許，
    在桃園縣平鎮市○○街七巷六十九號屋內所失竊，此有被害人之警訊筆錄及贓物
    領據、車輛竊盜、車牌失竊資料個別查詢報表─查詢車輛認可資料各一紙附卷可
    稽，堪認被告所騎乘之上開機車係屬贓物無訛。次據被告在警訊中陳稱：該車是
    為警查獲當日下午三時許左右，向一個綽號叫眼鏡（正確年籍資料均不詳）的友
    人借的，伊向他借車只是想至郵局領錢，眼鏡將該車鑰匙及機車交給伊後，伊即
    騎乘離去；於偵訊中陳稱：該輛機車是在乙○○位於桃園縣平鎮市○○路住處向
    甲○○借的，伊要去郵局領錢，伊之前有看過甲○○騎乘該輛機車，當日伊借車
    時沒看行照，甲○○只拿一把鑰匙給伊，當時乙○○亦在場等語，顯見被告歷次
    之辯詞均悉相符，且據証人乙○○到庭結証稱：因伊之車輛遭人破壞，甲○○自
    願幫伊修車，遂於被告為警查獲當日，與被告一起至伊住處，伊沒有看到甲○○
    借車給被告，但伊知道被告騎乘甲○○當日騎到伊住處之機車外出辦事情等語，
    堪認被告確係於証人乙○○之住處向証人甲○○借用前開機車使用。是本件所應
    審究者為被告借車之初究有無贓物之認識。第查衡諸社會一般生活經驗，持有贓
    物之原因非一，猶不能單以被告持有贓物之事實，而對其取得贓物之原因及過程
    恝置不論，即遽認被告於收受之初即有贓物之認識，且機車為社會所普遍使用之
    交通工具，朋友間互相借以騎用，亦係人情之常，如僅係暫時或短期借用，會仔
    細查問是否係贓車並請其出示或交付行車執照者恐不多見。証人甲○○雖於本院
    審理時先係証述：伊與這輛機車車主的小叔丙○○很熟，伊在丙○○被抓去戒治
    前，曾向他借車，有得丙○○之同意，後來伊去他家騎車，他家門未關，機車鑰
    匙插在機車上，伊沒有告訴他家人，就直接把機車騎走，伊不知道後來他家人有
    去報遺失，伊以為丙○○會告訴他家人說是伊騎走的，如果他家人知道是伊騎的
    ，就不會報警。查獲當日是戊○○說要領錢，伊就把機車借給他，伊想他借一下
    就還，伊當時還不知道這輛車已報遺失，所以伊並沒有告訴戊○○說這輛機車的
    來源，戊○○對這輛機車之來源完全不知情等語，然據証人丙○○到庭証稱：甲○○是有向伊提過要借機車乙事，但伊只是告訴他，要借時再來找伊，且該機車
    非伊所有，當時伊人又因案在強制戒治中，根本不可能把該機車借給被告等語，
    經本院查核，証人丙○○確於八十九年十月二十八日起即因案於桃園看守所執行
    觀察、勒戒，復於同年十一月六日至新竹監獄執行強制戒治，迄九十年五月三日
    始戒治完畢出監，此有台灣桃園地方法院法務部在監在押資料表一紙可參，核與
    証人丙○○之前開証述情節相符，証人甲○○嗣後復於九十年十一月十九日本院
    九十年度易字第二四七四號刑事案件審理時改稱：伊牽車前有跟丙○○說有空伊
    要向他借車，但沒有說確實借車之日期，丙○○當時有無同意，就不太清楚等語
    ，足徵証人甲○○所証該機車係向丙○○所借云云，核與實情不符，且証人甲○○所涉竊盜罪之部分，亦據本院以九十年度易字第二四七四號判處有期徒刑四月
    ，有該刑事判決書一份在卷足憑，觀諸該份刑事判決書，亦以証人甲○○於八十
    九年十一月八日，在桃園縣平鎮市○○路附近，將該機車借予被告騎乘，交付時
    復未交待該車係向何人所借乙節，而論斷証人甲○○就竊取該輛車確有為自己不
    法所有之意圖，核與証人甲○○前開証詞就交付機車予被告使用，並未告知其機
    車來源一節相符，足徵被告所言並非子虛。是由被告在警訊、偵查及本院審理中
    所為之供述始終一致，並無為求脫罪而反覆其詞之情形，而其所辯各節，亦均本
    院查證屬實，並非無稽之詞，再參以被告若知悉該部機車係贓車，當尋適當時機
    並擇人車稀少處騎用始符常情，又何敢於下午四時三十分許之白晝，明目張膽騎
    至桃園縣平鎮市○○路○○段二九八號前以致為警巡邏時當場查獲，凡此以觀，
    足徵被告辯稱不知上開機車係贓車等語，尚堪採信。此外復查無其他積極證據足
    資證明被告確有收受贓物犯行，揆諸前揭規定及判例釋示，尚不能僅以被告騎乘
    贓車僅一小時餘無行車執照等情，即推定被告有何收受贓物之犯行。
四、綜上所述，公訴人所據各節既不能證明被告犯罪，此外又查無其他積極證據，足
    認被告確有公訴意旨所指收受贓物之犯行，其犯罪自屬不能證明，應依法為無罪
    判決之諭知。
據上論斷，應依刑事訴訟法第三百零一條第一項，判決如主文。
本案經檢察官潘怡華到庭執行職務。
中      華      民      國    九十      年     十二     月     二十     日
                              臺灣桃園地方法院刑事第二庭
                                  法  官    林  恆  吉
右正本證明與原本無異。
如不服本判決，應於判決送達後十日內向本院提出上訴狀( 應附繕本 )，上訴於
臺灣高等法院。
                                  書記官    邱  仲  騏
中      華      民      國    九十      年     十二     月    二十五    日


司法院資訊處製作；財團法人民間司法改革基金會備份。
